【裁判字號】    97,台上,2814
【裁判日期】    970626
【裁判案由】    違反毒品危害防制條例
【裁判全文】
最高法院刑事判決            九十七年度台上字第二八一四號
上  訴  人  台灣高等法院檢察署檢察官
被      告  甲○○
上列上訴人因被告違反毒品危害防制條例案件，不服台灣高等法
院中華民國九十七年五月十三日第二審更審判決（九十六年度上
重更(一)字第六七號，起訴案號：台灣桃園地方法院檢察署九十五
年度偵字第一一三四六號），提起上訴，本院判決如下：
    主  文
上訴駁回。
    理  由
按刑事訴訟法第三百七十七條規定，上訴於第三審法院，非以判
決違背法令為理由，不得為之。是提起第三審上訴，應以原判決
違背法令為理由，係屬法定要件。如果上訴理由書狀並未依據卷
內訴訟資料，具體指摘原判決不適用何種法則或如何適用不當，
或所指摘原判決違法情事，顯與法律規定得為第三審上訴理由之
違法情形，不相適合時，均應認其上訴為違背法律上之程式，予
以駁回。本件檢察官上訴意旨略稱：刑法第五十九條所規定之酌
量減輕其刑，必須犯罪另有特殊之原因與環境等，在客觀上足以
引起一般同情，認為即予宣告法定最低度刑期猶嫌過重者，始有
其適用。至行為人之教育程度、職業、犯罪動機、在犯罪集團中
之角色、犯罪是否已獲得利益等，僅屬於在法定刑內量定其刑之
標準，尚不得據為酌量減輕之理由。本件原判決理由欄所載對上
訴人依上開規定酌減其刑之理由，縱係屬事實，亦屬刑法第五十
七條所定如何量定其刑之事項。另被告係輾轉受到吳仲洲等人之
指使，運輸走私多達五百多公克之毒品，其並非因身家性命遭受
要脅而為上開犯行。乃原判決逕依刑法第五十九條之規定對被告
予以酌減其刑，於法有違等語。
惟查原判決撤銷第一審判決，改判論處被告共同運輸第一級毒品
罪刑，已依憑卷內訴訟資料詳予敘明所憑之證據及認定之理由，
從形式上觀察，並無違背法令之情形。按犯罪之情狀可憫恕者，
得依刑法第五十九條之規定酌量減輕其刑，係屬事實審法院於職
權範圍內得酌定之事項，除其裁量權之行使，明顯違反比例原則
外，不得任意指摘，執為上訴第三審之理由。按諸被告於第一審
審理中供稱：……「阿源」要伊去大陸拿安非他命，就可以抵掉
債務，伊拒絕他，後來「阿源」又逼伊還錢，說如果伊不還的話
，就要讓伊無法在台中立足，伊想想伊家人的安全，逼不得已就
去了……（第一審卷第十一頁）等情，原判決因而據以說明：被
告僅國小畢業並不甚識字，其教育程度不高，從事木工職業且生
活環境單純，其對社會毒品氾濫之現況並不了解，因貪圖利益而
一時思慮不週，遭販毒集團利用並以身家性命要脅，致參與本件
犯行而罹重刑，又被告所運輸走私之毒品仍未擴散即遭查獲，其
對國家社會所造成之危害尚屬輕微，另參酌被告係遭主嫌利用運
輸走私毒品之角色，其犯罪情節較輕且並未從中獲得利益，復於
犯後坦承犯行態度良好等一切情狀，審酌其犯罪情狀，非無可憫
恕，縱處以法定最低刑度猶嫌過重，因而本於職權之運用依刑法
第五十九條酌減其刑，於法並非無據，難認其職權之行使有何濫
用情事。檢察官上訴意旨徒憑己意就原審裁量權之合法職權行使
，任指其違法，難謂係上訴第三審適法之理由，其上訴違背法律
上之程式，應予駁回。
據上論結，應依刑事訴訟法第三百九十五條前段，判決如主文。
中    華    民    國  九十七  年    六    月  二十六  日
                      最高法院刑事第一庭
                          審判長法官  董  明  霈
                                法官  林  茂  雄
                                法官  張  祺  祥
                                法官  賴  忠  星
                                法官  蕭  仰  歸
      本件正本證明與原本無異
                                      書  記  官
中    華    民    國  九十七  年    七    月    二    日
                                                      Ｅ


司法院資訊處製作；財團法人民間司法改革基金會備份。
